【裁判字號】    96,重訴,32
【裁判日期】    970304
【裁判案由】    侵權行為損害賠償
【裁判全文】
臺灣高等法院民事判決                  96年度重訴字第32號
原      告  乙○○
訴訟代理人  沈明欣律師
            甲○○
被      告  丙○○
訴訟代理人  許智勝律師
複  代理人  林添進律師
被      告  大漢混凝土股份有限公司
法定代理人  戊○○
被      告  大漢新興實業有限公司
法定代理人  丁○○
共      同
訴訟代理人  林大華律師
            張仁興律師
上列當事人間因侵權行為損害賠償事件，原告提起刑事附帶民事
訴訟，本院於97年2月19日言詞辯論終結，判決如下：
  主  文
被告丙○○、大漢混凝土股份有限公司應連帶給付原告新台幣貳
仟壹佰貳拾萬貳仟柒佰玖拾陸元及分別自民國九十六年五月三
日及同年月九日起至清償之日止，按年息百分之五計算之利息。
原告其餘之訴駁回。
訴訟費用由被告丙○○、大漢混凝土股份有限公司連帶負擔百分
之九十五，餘由原告負擔。
本判決第一項於原告以新台幣柒佰零柒萬元預供擔保後，得為假
執行，但被告丙○○、大漢混凝土股份有限公司以新台幣貳仟壹
佰貳拾萬貳仟柒佰玖拾陸元為原告預供擔保後，得免為假執行
。
原告其餘假執行之聲請駁回。
  事實及理由
一、原告起訴主張：被告丙○○係被告大漢混凝土股份有限公司
    （下稱大漢混凝土公司）、大漢新興實業有限公司（下稱大
    漢新興公司）共同僱用之受僱人，為從事駕駛業務之人，於
    民國（下同）95年6月28日下午5時50分許，駕駛車牌號碼S5
    -386號之水泥預拌車，沿臺北市○○區○○路由東往西方向
    行駛，於行至桂林路與康定路口右轉彎時，本應注意轉彎車
    應讓直行車先行，且依當時視距良好、柏油路面、無障礙物
    之情狀，並無不能注意之情形，竟疏未注意讓直行車先行，
    即貿然右轉駛入康定路口，而擦撞及同向在右側直行由原告
    所騎乘之車牌號碼L95-885號機車，致原告人、車倒地，並
    自大貨車右前角斜滑入水泥預拌車前方車底下，使原告因而
    受有脊椎胸椎第12節與腰椎第1節滑脫性骨折、右側腰椎第1
    節脊神經根斷裂等傷害，嗣經警到場處理並送國立臺灣大學
    醫學院附設醫院急救，經診斷為第1、2腰椎骨折、脫位併脊
    髓損傷，致雙下肢癱瘓，下肢之運動及括約肌功能完全喪失
    之重傷害，爰依侵權行為法則，請求被告連帶給付醫療費用
    、看護費用、增加生活上需要費用、交通費用、所減少之收
    入及精神慰撫金共新臺幣（下同）2,248萬2,696元，及自起
    訴狀繕本送達翌日起至清償日止按年息5%計算之利息並願供
    擔保請准宣告假執行。
二、丙○○則以：其駕駛之水泥預拌車係行駛於桂林路之外側車
    道，該車道上之標線為右轉專用，並非直行兼右轉，原告自
    承欲騎乘機車至康定路待轉區，何以行駛外側右轉專用車道
    ？又水泥預拌車側保險桿至地面高度51公分，原告機車高度
    超過100公分，何以原告人、車會滑入丙○○所駕駛之水泥
    預拌車下，而造成原告滑脫性骨折？足見原告人、車並非與
    丙○○所駕駛之水泥預拌車碰撞繼而捲入車體下方，且刑事
    判決認定原告人、車係自水泥預拌車右前角斜滑入車體下，
    惟依照片所示，水泥預拌車右前角之軟線及底盤均未有任何
    損壞。再依臺北市車輛行車事故鑑定委員會鑑定意見書第五
    點肇事分析係記載「該機車似因不明原因而往右倒地，之後
    再由張君（即被告）自大貨車前方進入車底下被拖行一段距
    離」；另依臺北市車輛行車事故鑑定委員會覆議意見書第五
    點肇事分析所稱，係水泥預拌車右側車身防捲鐵桿與同向車
    道直行之原告機車左側車身「發生撞及後」，將原告人、車
    捲入車體下方拖行而肇事等語，均與刑事判決認定不同則原
    告對系爭車禍是否與有過失，仍有再行調查之必要。其次，
    關於原告請求醫療費用中之中醫藥材、看護費用、交通費用
    、所減少之收入及精神慰撫金，或因原告未舉證說明關聯性
    、必要性，或為請求過高，而認其請求有所不當等語，資為
    抗辯，並於本院聲明：(一)原告之訴及其假執行之聲請均駁回
    ；(二)訴訟費用由原告負擔。
三、大漢混凝土公司則以：丙○○並非行駛於禁止行駛之路段，
    刑事判決認定其係行駛於禁止使用之路段而有過失云云，與
    事實不符；又原告並非「撞擊」水泥預拌車始滑倒，而係其
    自行滑倒後始滑入水泥預拌車底部，此由原告最後之位置係
    在靜止之水泥預拌車下，且身體並無明顯或多處擦傷或挫傷
    可知，若係遭水泥預拌車「撞擊」始滑倒且捲入車底下拖拉
    ，必與地面摩擦而受傷，且勢必遭水泥預拌車右前輪或左後
    輪（亦有可能是右後輪，因右轉彎之故）輾壓，是丙○○所
    駕駛之水泥預拌車並未碰撞原告，係原告未注意車前狀況並
    滑進水泥預拌車車底，縱認丙○○對於原告所受傷害仍有過
    失，原告亦實屬與有過失。另對於原告所請求之項目、金額
    ，其主張與丙○○相同，且本件原告已領取強制汽車責任險
    145萬元，此部分應扣除之等語，資為抗辯，並於本院聲明
    ：(一)原告之訴駁回；(二)訴訟費用由原告負擔(三)如受不利益判
    決請准供擔保免假執行。。
四、大漢新興公司則以：車牌號碼S5-386號之水泥預拌車雖屬該
    公司所有，但該車係已出租予大漢混凝土公司，而丙○○又
    係受僱於大漢混凝土公司，與大漢新興公司無關，其非丙○
    ○之僱用人，並無負連帶賠償責任之必要等語，資為抗辯，
    並於本院為與大漢混凝土公司相同之聲明。
五、兩造不爭之事實：
    (一)丙○○於95年6月28日，駕駛車牌號碼S5-386號之水泥預
      拌車，沿臺北市○○區○○路由東往西方向行駛，行至桂
      林路與康定路口時，與原告所駕駛之車牌號碼L95-885號
      機車發生碰撞，致原告受有脊椎胸椎第12節與腰椎第1節
      滑脫性骨折、右側腰椎第1節脊神經根斷裂等傷害。
    (二)原告已支出醫療費用32萬4,525元（明細：臺大醫院4萬5,
      398元、長庚醫院2萬6,803元，榮總醫院20萬1,659元，振
      興復健醫學中心5萬665元、救護車費用8,220元、購買醫
      療器材費用3萬6,750元）。
    (三)原告於系爭事故發生時係任職於臺北市稅捐稽徵處內湖分
      處，每月薪資為4萬6,345元、學歷為大學畢業。
    (四)大漢混凝土股份有限公司於系爭事故發生時係丙○○之僱
      用人。
    (五)原告因系爭事故已領取強制汽車責任保險給付計145萬元
      。
六、兩造爭執要旨：(一)被告丙○○有無侵權行為之事實？(二)被告
    三人應否連帶負侵權行為之責任？(三)原告就本件車禍之發生
    是否與有過失？(四)原告之各項請求是否有理由？茲分別說明
    如下：
    (一)被告丙○○就本件有侵權行為之事實：
      1.本件車禍發生之事實，業據原告於刑事一審證述歷歷（
        見刑事一審卷第73至76頁），復有道路交通事故現場圖
        、臺北市政府警察局萬華分局交通分隊交通事故談話紀
        錄表、道路交通事故補充資料表、道路交通事故當事人
        登記聯單各1份在卷可憑（見偵查卷第23至27頁），而
        原告因本件車禍受有脊椎胸椎第十二節與腰椎第一節滑
        脫性骨折、右側腰椎第一節脊神經根斷裂，且經國立台
        灣大學醫學院附設醫院診斷為第一、二腰椎骨折、脫位
        併脊髓損傷，受傷部位以下之運動及括約肌功能已完全
        喪失，僅殘留少許感覺，形成雙下肢癱瘓之重傷害結果
        ，有國立臺灣大學醫學院附設醫院診字第95061989號診
        斷證明書、95年9月8日校附醫秘字第0950209985號函各
        乙份附卷可稽（見偵查卷第48、54頁），並於95年7 月
        18日領有「重度肢障」之中華民國身心障礙手冊，亦有
        該殘障手冊在卷可按（見同上卷第49頁）。
      2.據卷附之交通事故現場圖及照片所示，肇事後機車右倒
        於大貨車車底下，車頭在大貨車駕駛座下方，並在右轉
        康定路第一車道與第二車道間留下一道長13公尺刮地痕
        ，復參以被告丙○○於警詢供稱：伊當時行駛桂林路東
        往西方向右轉康定路南往北方向時，告訴人（即原告）
        騎機車在伊右後方直行，伊聽到有撞擊聲即馬上煞車並
        下車查看，發現機車駕駛人及機車就在伊車下等語（見
        同上偵查卷第8頁），原告於刑事案一審證稱：當天伊
        機車從桂林路由東往西，伊要直行到康定路口待轉區要
        左轉，靠近桂林路口混凝土車要右轉時，他車頭撞到伊
        機車，丙○○右前方的方向燈撞到伊等語（見刑事一審
        卷第73頁），可見本件車禍係大貨車於右轉彎時，車頭
        右前方擦撞原告機車，因當時正在轉彎，使機車及原告
        人車倒地，自大貨車右前角斜滑入大貨車底下，可以認
        定。被告丙○○雖辯稱：大貨車車頭底盤與地面高度為
        27公分、車側保險桿距地面51公分，機車不可能滑入車
        底下云云，惟依照片所示（見偵查卷第32頁、刑事一審
        卷第83頁），其顯係忽略大貨車兩側角燈下方並無底盤
        之突出物，是被告丙○○上開所辯，自不足採。
      3.依卷附之「台北市大貨車通行證」所示，被告丙○○所
        駕駛之車牌號碼S5─386號水泥預拌車，於每日上午7時
        至9時止、下午5時至7時止，均明文禁止使用該通行證
        行駛，換言之，該時段被告丙○○車輛本應禁止行駛台
        北市○○○○路線道路，並經證人即台北市政府警察局
        萬華分局萬華交通分隊警員李錫君於刑事案件證述無訛
        （見刑事一審卷第77頁），復經主管機關臺北市政府警
        察局交通大隊以96年1月12日北市警交大事字第0963020
        6700號函復：「S5─386號水泥預拌車於該時段不得行
        駛系爭道路」屬實（見刑事一審卷第39頁）。是被告丙
        ○○雖提出台北市大貨車（總重量逾6.5公噸）及聯結
        車禁止通行路線圖，辯稱：肇事路段該時點並非禁行路
        段云云，惟被告丙○○所駕駛之車號S5─386號水泥預
        拌車，於每日上午7時至9時止、下午5時至7時止，即已
        明文禁止使用該通行證行駛，已詳載於該「台北市大貨
        車通行證」，此乃針對特定車輛、特定時間所為之限制
        ，被告丙○○所提上開禁止通行路線圖，自難援用。
      4.按轉彎車應讓直行車先行，為道路交通安全規則第102
        條第1項第7款（修正前為第6款）所明定。又被告丙○
        ○所駕大貨車，於每日上午7時至9時止、下午5時至7時
        止，明文禁止使用該通行證行駛，已明載於該車之「台
        北市大貨車通行證」上，被告丙○○既領有駕照，對於
        上開規定及限制，自知悉甚稔並應遵守，再依當時肇事
        路段視距良好、柏油路面、無障礙物之情狀，並無不能
        注意之情形，被告丙○○竟於上開限制時段駕車行駛上
        揭路段，於轉彎時復未讓直行車之原告機車先行，因而
        肇事致原告受傷，本件車禍係由被告丙○○有過失所致
        ，可以認定。況本件車禍亦經「台北市車輛行車事故鑑
        定委員會」及「台北市車輛行車事故鑑定覆議委員會」
        先後鑑定、覆議鑑定屬實，均認為係「丙○○右轉彎車
        未讓直行車先行，為肇事原因；被害人乙○○並無肇事
        因素」，有上開「鑑定意見書」、「覆議意見書」各乙
        份在卷可查（見偵查卷第67至70頁、刑事一審卷第22至
        23頁）。又原告確係因本件車禍而受有上揭傷害，是被
        告丙○○之過失與原告之受傷有相當因果關係，亦可認
        定。
      5.又按道路交通管理處罰條例、道路交通安全規則於修正
        前雖曾有「若直行車尚未進入交岔路口，而轉彎車己達
        中心處開始轉彎」時，直行車應讓轉彎車先行之例外規
        定，惟該規定前於道路交通管理處罰條例（修正於94年
        12月28日）、道路交通安全規則（修正於95年6月30日
        ）修正時均已刪除，且依修正前該例外規定之立法意旨
        ，亦係以「直行車尚未進入交岔路口」及「轉彎車己達
        中心處開始轉彎」為條件，二者缺一不可。換言之，若
        「直行車已進入交岔路口」或「轉彎車未達中心處開始
        轉彎」，均無該條款例外規定適用之餘地。況上開例外
        規定，通常係適用於二車通行方向不同時始有其適用，
        換言之，轉彎車因須通過交叉路口而為轉彎，始有所謂
        通過道路中心線之可能，於同向轉彎所發生之擦撞，並
        無適用該條款之餘地。本件被告丙○○雖另辯稱：當時
        已轉彎過中心線，係被害人行車過快肇事云云。然參諸
        卷附現場照片編號5所示（見偵查卷第32頁），機車於
        肇事後，係直接卡在被告丙○○所駕駛之水泥預拌車車
        底，而該水泥預拌車則係行駛在右轉之康定路內側車道
        之上，此參照道路交通事故現場圖即明。被告丙○○既
        係自桂林路右轉康定路，即係「由內側車道右轉內側車
        道」，並無所謂「已經過道路中心線」可言，被告丙○
        ○所辯已乏依據。至被告丙○○所辯「應係原告騎乘機
        車過快」云云，僅係被告丙○○之片面指控，並無任何
        證據足資證明，況衡酌告訴人之機車當時係與被告丙○
        ○之車輛同向行駛，且依原告預定之行駛目標係自桂林
        路前行，欲至對向之康定路機車等候區（參考照片編號
        6）準備左轉，是其遭撞位置已距離該「機車等候區」
        甚近，未逾數公尺（見偵查卷第32頁），衡情其機車既
        係在準備停車之際遭撞，依其時點，本無可能行駛過快
        之情，是被告丙○○上開所辯，不符事理，自難可採。
      6.基上，被告丙○○有侵權行為之事實應可認定。
    (二)被告大漢混凝土公司應與被告丙○○連帶負侵權行為損害
      賠償責任？至於大漢新興公司則否：
      1.按「因故意或過失，不法侵害他人之權利者，負損害賠
        償責任。」；「不法侵害他人之身體或健康者，對於被
        害人因此喪失或減少勞動能力，或增加生活上之需要時
        ，應負損害賠償責任。」；又「不法侵害他人之身體、
        健康、名譽、自由、信用、隱私、貞操，或不法侵害其
        他人格法益而情節重大者，被害人雖非財產上之損害，
        亦得請求賠償相當之金額。」；又「受僱人因執行職務
        ，不法侵害他人權利者，由僱用人與行為人連帶負損害
        賠償責任。」民法第184條第1項前段、第193條第1項、
        第195條第1項前段、第196條、第188條第1項分別定有
        明文。
      2.查被告丙○○有侵權行為之事實，應負損害賠償責任，
        堪以認定，而被告丙○○事發當時受僱於大漢混凝土公
        司，有被告丙○○之勞工保險卡及各類扣繳暨免扣繳憑
        單附卷可稽（見本院卷第38-39頁）且為被告丙○○及
        大漢混凝土公司所不爭，應認被告丙○○為被告大漢混
        凝土公司之受僱人，依上開說明，被告大漢混凝土公司
        自應與被告丙○○就本件侵權行為負連帶賠償責任。
      3.本件原告雖主張被告丙○○所駕駛之車牌號碼S5-386號
        之水泥預拌車係登記為大漢新興公司所有就該車外觀而
        言，自應認係被告丙○○為被告大漢新興公司服勞務，
        且該公司對上開車輛之駕駛人員亦具有選任監督之能力
        ，認被告大漢新興公司自應與被告丙○○連帶負侵權行
        為損害賠償責任云云，惟查上開車輛係由被告大漢新興
        公司出租予被告大漢混凝土公司此有預拌車租賃契約書
        及支票申請單、統一發票及帳款單附卷可考（見本院卷
        第31-37頁），而大漢新興公司與大漢混凝土公司為不
        同之獨立法人各為權利義務之主體，不能僅憑車輛登記
        為大漢新興公司所有，即斷定被告丙○○係被告大漢新
        興公司之受僱人，同時依一般法令經驗法則，某一人在
        同一上班時間內，不可能同時受僱於二以上之人，除非
        該二家以上之僱主彼此間立有契約，同時為兩家以上之
        僱用人服勞務，本件並非靠行關係，亦無此類之情形，
        被告丙○○既受僱於大漢混凝土公司，則被告大漢新興
        公司並非被告丙○○之僱用人，堪以認定原告主張被告
        大漢新興公司應與被告丙○○就本件侵權行為負連帶賠
        償責任云云，並非可採。
    (三)原告就本件車禍之發生無「與有過失」之情形：
      被告抗辯本件原告根本並未與大貨車碰撞，而係先向右側
      滑倒並向右前滑行，其未注意車前狀況，並滑進大貨車車
      底，原告就本件侵權行為顯然「與有過失」云云。惟查本
      件車禍經臺北市車輛行車事故鑑定委員會及臺北市車輛行
      車事故覆議委員會鑑定意見書，均認為原告並無任何肇事
      因素，且為刑事判決採為被告丙○○有罪判決之依據，此
      有「鑑定意見書」、「覆議意見書」，及刑事判決書附卷
      可稽（見偵查卷第67-70頁；刑事一審卷第22-23頁，及本
      院卷2-6頁），本院斟酌前開證據、鑑定意見書，亦為相
      同判斷，被告抗辯純屬卸責之詞，不足採信。
    (四)原告所請求之各項金額審酌如下：
      1.增加生活上需要部分：
        (1)醫療費用324,525元應予准許：
          原告因本件侵權行為共支出醫療費用324,525元其中
          台大醫院45,398元、長庚醫院26,803元、榮總
          201,659元、振興醫院50,665元，有醫療收據附卷可
          稽（見本院卷第75-92頁），被告丙○○及大漢混凝
          土公司對此均不爭執，此部分原告之請求應予准許。
          至於中醫藥材費用249,900元，因據提出品源中藥行
          所開之單據（見本院卷第93-97頁），惟並未有中醫
          師之處方，且本院認為並非醫療所必要，不應准許。
        (2)救護車費用8,220元應予准許：
          此部分請求業據原告提出聯安救護車值勤收費記錄憑
          單附卷可憑（見本院卷第25頁），且為兩造所不爭，
          自應准許原告之請求。
        (3)看護費用9,720,744元應予准許：
          被告丙○○及大漢混凝土公司均抗辯看護費用過高云
          云，惟查：
          (甲)原告因身體嚴重受傷，於95年6月28日送入醫院，
            後雖短暫出院，惟因傷勢過於嚴重，曾多次住院治
            療（包含：（1）榮總部分：95年8月17日至8月23
            日（7天）、11月20日至12月2日（13天）、96年1
            月27日至2月13日（18天）、8月2日至8月8日（7天
            ）；（2）高雄長庚醫院部分：95年7月12日至8月
            17日（32天）、95  年9月26日至11月7日（43天）
            、96年5月28日至6月22日（26天），以上總計住院
            期間為146天），出院期間仍須他人全日照料，總
            計算至10月27日，共4個月即120天。每日以2,000
            元之看護費用計算，原告可向被告請求240,000元
            之看護費用。
          (乙)再者，依原告之傷勢觀之，因已達半身不遂之程度
            ，原告再無自理生活之能力，是日後終其一身，至
            少需他人在旁進行半天照料始可，此可從長庚醫院
            高雄分院96年9月10日（96）長庚院高字第682229
            號回函說明三、四提及原告傷勢符合勞工保險殘廢
            給付標準表屬神經障害第8項，殘廢等級第七級，
            終身只能從事輕便工作及自輪椅移位成站立姿勢需
            他人協助、無法上下樓梯、日常生活更衣、沐浴等
            需他人部分協助、目前無法自行排尿、需他人協助
            導尿、每日約4-6次等語可證。另依國立台灣大學
            醫學院附設醫院96年11月21日校附醫秘字第
            0960002258號函說明二第（二）項：「王君現雙下
            肢肌肉萎縮，肌立約0至1分（滿分為5分），小便
            失禁，需導尿，終身無法從事任何工作，且終身均
            需他人看護照料日常生活。」亦徵原告終身確需他
            人看護。被告丙○○抗辯：看護以3年為適當云云
            ，並不足取。
          (丙)查原告係70年5月28日出生，依94年台閩地區歷年
            簡易生命表所示（見本院卷第96-97頁），自原告
            95年10月27日出院起算，約有56年餘命，依每日看
            護費1000元（見本院卷第119頁），每月30000元計
            算，一次請求56年餘命之看護費用，並依霍夫曼計
            算法扣除中間利息（年息5%）後，原告得請求之將
            來看護費用數額為9,480,744元〔計算式：30,000
            ×12×26.3354（即56年之霍夫曼係數）＝9,480,7
            44元以下四捨五入〕，為有理由。基上所述，原告
            請求已支出之看護費用及將來看護費用共計9,720,
            744元（計算式：240,000 +9,480,744=9,720,744）
            。
        (4)購買醫療器材及紙尿布118,180元應予准許：
          原告因受腰椎嚴重骨折，且大小便失禁，需購買輪椅
          及尿片等，其買輪椅已支出36,750元，有統一發票附
          卷可證（見本院卷第98頁），至於日後，如以每日原
          告需換紙尿褲一塊，每塊10元為據，每年需支出
          3,650元，則至原告65歲時40年之時間，原告須支出
          81,430元，〔計算式：3650×22.30976（即40年之霍
          夫曼係數）＝81,430元〕，兩者合計為118,180元〔
          計算式：38,750元＋81,430元＝118,180元〕，此部
          分費用亦為被告丙○○及大漢混凝土公司所不爭，應
          予准許。
        (5)交通費924,000元部分應予准許：
          查原告自車禍發生後需每日遠從屏東家中至高雄長庚
          醫院接受復健治療，且因原告之傷勢過重需藉助輪椅
          方能行動且有導尿問題，故原告無法搭乘大眾運輸工
          具前往醫院接受復健，而須他人專車接送。以原告所
          需復健期間1年10個月計算，所需之交通費共需支出
          924,000元（計算式：22月×30天×1,400元＝924,00
          0元）（按，自原告屏東縣長治鄉住所至高雄長庚醫
          院搭乘計程車來回費用為1,400元（見本院卷第100
          頁）。被告丙○○及大漢混凝土公司雖抗辯原告所提
          之計程車免用統一發票收據所載之日期與原告主張之
          看診日期有誤差云云。惟查，其開立之收據只在證明
          原告住屏東縣長治鄉至高雄長庚搭乘計程車費用為來
          回一趟1,400元而已，故日期不符，仍足證明往返2趟
          之車資，被告所辯不足採。
      2.減少收入部分：
        原告於本件車禍發生前係任職於台北市稅捐稽徵處內湖
        分處，每月薪資為46,345元（見本院卷第24頁），年薪
        為556,140元（46,435×12＝556,140），原告自95年6
        月28日受傷後，迄今仍持續接受復健治療，無法工作，
        且依財團法人長庚紀念醫院96年9月10日（96）長庚院
        高字第682229號函覆本院之回函，原告終身只能從事輕
        便工作，其喪失勞動能力程度為69.21%（見本院卷第55
        頁-56頁），是以原告於事故發生時年僅25歲（原告70
        年5月28日生），算至65歲強制退休年齡（按原告係公
        務員，依公務人員退休法第5條第1項第1款之規定其強
        制退休年齡為65歲），尚有40年之工作期間，總計原告
        共減少8,587,127元工作收入之損失（計算式：556140
        ×69.21%×22.0000000（即年息5%，第一年不扣除中間
        利息之霍夫曼係數＝8,587,127元），原告當可向被告
        請求一次之給付。被告丙○○及大漢混凝土公司抗辯其
        請求太高云云，尚非有理。至於告將來如經其任職之公
        務機關資遣，得領取資遣費，亦屬國家與原告間之公法
        關係，與兩造間侵權行為之法律關係無涉，被告不得主
        張扣除。
      3.慰撫金部分：
        按慰撫金之賠償需以人格權遭遇侵害，使精神上受有痛
        苦為必要，其核給之標準固與財產上損害之計算不同，
        然非不可斟酌雙方身份、資力及加害程度，其他各種情
        形，核定相當之金額，最高法院51年台上字第233號著
        有判例。本件原受傷嚴重，已成殘廢之人，其需時常回
        醫院進行復健治療，其精神上所受之痛苦，諒非筆墨可
        以形容，查原告大學畢業，任職稅捐機關，每月收入
        46,345元，被告丙○○國小畢業，原服務於大漢混凝土
        公司，同前在監執行，其有不動產房屋一棟（在南投）
        ，被告大漢混凝土公司目前亦尚在營運中，本院審酌上
        開當事人之身分、地位經濟能力，公司營運狀況等一切
        情事，認原告請求之慰撫金400萬元尚屬過高，應以300
        萬元為適當。
      4.原告已領取之強制汽車責任保險金145萬元，應予扣除
        ：
        按「保險人依本法規定所為之保險給付，視為被保險人
        損害賠償金額之一部分；被保險人受賠償請求時，得扣
        除之。」強制汽車責任保險法第32條定有明文。本件原
        告業已支領強制汽車責任險新台幣145萬元，此部分應
        由其對於被告之損害賠償請求中扣除之。
        基上原告得請求之金額計醫療費用324,525元、救護車8
        ，220元、看護費9,720,744元、器材費118,180元、交
        通費924,000元、減少收入8,587,127元、慰撫金3,000,
        000元，減除已領保險金1,450,000元，合計21,232,796
        元。
七、綜上所述，本件原告依侵權行為之法則求為判命被告丙○○
    及大漢混凝土公司連帶給付原告21,232,796元及被告丙○○
    及大漢混凝土公司應分別自96年5月3日及同年月9日起至清
    償日止，按年息百分之五計算之利息，為有理由應予准許，
    至於逾上開金額之部分，及對非僱用人之大漢新興公司所為
    之訴均無理由應予駁回。
八、假執行之宣告：本件原告及被告大漢混凝土公司均陳明願供
    擔保請准，免宣告假執行，於原告勝訴部分，均核無不合，
    爰分別酌定相當擔保金額准許之。至於原告敗訴部分，假執
    行失所附麗，不應准許，應予駁回。
九、本件事證已臻明確，兩造其餘之攻防方法經審酌後，認與判
    決結果無影響，無庸逐一論述，併此敘明。
十、據上論結，本件原告之訴為一部有理由、一部無理由，依民
    事訴訟法第79條、第390條第2項、第392條，判決如主文。
中    華    民    國    97    年      3    月    4    日
                  民事第十五庭
                      審判長法  官  林恩山
                            法  官  陳雅玲
                            法  官  郭松濤
正本係照原本作成。
兩造如不服本判決，應於收受送達後20日內向本院提出上訴書狀
，其未表明上訴理由者，應於提出上訴後20日內向本院補提理由
書狀（均須按他造當事人之人數附繕本）上訴時應提出委任律師
或具有律師資格之人之委任狀；委任有律師資格者，另應附具律
師資格證書及釋明委任人與受任人有民事訴訟法第466條之1第1
項但書或第2項（詳附註）所定關係之釋明文書影本。
中    華    民    國    97    年      3    月    4    日
                            書記官  方素珍
附註：
民事訴訟法第466條之1（第1項、第2項）：
對於第二審判決上訴，上訴人應委任律師為訴訟代理人。但上訴
人或其他法定代理人具有律師資格者，不在此限。
上訴人之配偶、三親等內之血親、二親等內之姻親，或上訴人為
法人、中央或地方機關時，其所屬專任人員具有律師資格並經法
院認為適當者，亦得為第三審訴訟代理人。


司法院資訊處製作；財團法人民間司法改革基金會備份。
